臺灣板橋地方法院民事判決　　　　　　　93年度訴字第1567號
原　　　告　丙○○
　　　　　　丑○○
　　　　　　丁○○
　　　　　　未○○
　　　　　　戊○○
　　　　　　辛○○
　　　　　　子○○○
　　　　　　己○○
　　　　　　　　　　　　號
　　　　　　庚○○
　　　　　　辰○○
兼上列一人
法定代理人　戌○○　　住同上
原　　　告　卯○○　　住同上
　　　　　　午○○　　住同上
　　　　　　寅○○　　住台北縣中和市○○街106巷53號
　　　　　　乙○○　　住台北縣中和市○○街106巷37號
　　　　　　甲○○　　住台北縣板橋市○○路53號16樓之2
　　　　　　壬○○　　住台北縣中和市○○街410巷5之2號
　　　　　　巳○○　　住同上
　　　　　　癸○○　　住同上
兼上列三人
法定代理人　酉○○　　住同上
共　　　同
訴訟代理人　梁　治律師
被　　　告　金富貴開發股份有限公司
　　　　　　　　　　　設台北縣中和市○○○路115號2樓
法定代理人　申○○　　住同上
訴訟代理人　林孜俞律師
複　代理人　廖芳萱律師
上列當事人間請求履行契約事件，經本院於民國94年6 月9 日言
詞辯論終結，判決如下：
    主  文
被告應給付原告新台幣壹佰參拾貳萬柒仟陸佰捌拾伍元，及自民
國九十三年九月三十日起至清償日止，按年息百分之五計算之利
息。
訴訟費用由被告負擔。
本判決第一項於原告以新台幣肆拾肆萬參仟元供擔保後，得假執
行。但被告得以新台幣壹佰參拾貳萬柒仟陸佰捌拾伍元預供擔保
而免為假執行。
    事實及理由
一、本件原告胡家輝於訴訟程序進行中之民國93年11月4 日死亡
    ，其繼承人即原告壬○○、巳○○、癸○○、酉○○業依民
    事訴訟法第175 條第1 項規定聲明承受訴訟，合先敘明。
二、原告主張：訴外人胡仁昌（已死亡，繼承人為原告丙○○、
    丑○○）、胡明川（已死亡，繼承人為原告辰○○、戌○○
    、卯○○、午○○）及原告丁○○、未○○、丙○○（原名
    胡友財）、丑○○、戊○○、辛○○、子○○○、胡明輝、
    己○○、庚○○、寅○○、乙○○、甲○○等人，於85年5
    月16日，就共有之座落台北縣中和市○○段664 、664-1 、
    655 、665 等地號土地4 筆，全部提供予被告規劃、設計建
    照為地上14層、地下3 層之店舖住宅綜合大樓，兩造並簽訂
    「合建契約書」，依前開合建契約書第5 條規定：「兩造分
    配之房屋比例為原告取得百分之四十六點五，被告取得百分
    之五十三點五」，另依該合建契約書第17條規定：「．．．
    自立約日起（即85年5 月16日）地價稅由甲乙雙方按照分屋
    比例分攤之」，是被告自85年起至91年止，按約定比例應分
    攤之地價稅為新台幣（下同）132 萬7,686 元，惟被告迄今
    分文未付，雖迭經催討，被告均置之不理，拒不支付，爰依
    合建契約之法律關係提起本件訴訟等情。並聲明：(1)被告應
    給付原告132 萬7,685 元，及起訴狀繕本送達翌日起至清償
    日止，按年息百分之5 計算之利息；(2)願供擔保請准宣告假
    執行。
三、被告則以：(1)本件合建案兩造分屋比例應有情事變更原則之
    適用。按契約成立後，情事變更，非當時所得預料，而依其
    原有效果顯失公平者，當事人得聲請法院增、減其給付或變
    更其他原有之效果，民法第227 條之2 第1 項訂有明文。查
    系爭合建契約成立後，於86年發生林肯大郡事件，所有山坡
    地建築案審查從嚴，系爭合建案位於山坡地，由於林肯大郡
    事件、九二一地震、開工核准程序延宕等因素，致使系爭合
    建案附近房地產市值嚴重跌落，係屬非締約當時所得預料之
    情事變更，請求法院變更系爭合建契約原有分配比例，以符
    公平，且台灣營造工程物價指數年年上漲，被告自得依據情
    事變更原則，請求原告重新分配成屋比例，以共同分擔工程
    物價指數上漲之風險，惟被告多次函請原告重新協商分屋比
    例，原告均置之不理。(2)若被告未給付原告本件所請求之標
    的係屬違約，則此損害賠償已包含於被告所支付之保證金作
    為損害賠償總額預定之違約金，原告另為本件請求並無理由
    。按當事人得約定債務人於債務不履行時，應支付違約金，
    違約金，除當事人另有訂定外，視為因不履行而生損害之賠
    償總額，民法第250 條第1 項、第2 項分別訂有明文，再按
    系爭合建契約第28條規定，如乙方（即被告）違約時，其已
    付保證金及所有已完成工程及各項未移走之工程器材設施等
    ，悉歸甲方（即原告）沒收，由於系爭合建契約未定有原告
    除沒收該項保證金外另得請求損害賠償之規定，則該保證金
    性質上即屬損害賠償總額預定之違約金。查若被告未依系爭
    合建契約第17條按比例分擔地價稅，係屬於違約情事者，則
    依照前開說明，原告所得請求損害已涵蓋於被告已支付予原
    告之3,000 萬元保證金，即為損害賠償總額預定之違約金，
    原告起訴為本件之請求核無理由等語資為抗辯。並聲明：(1)
    原告之訴及假執行之聲請均駁回；(2)如受不利益判決，願供
    擔保請准宣告免為假執行。
四、原告主張之上揭事實，業據其提出合建契約書、地價稅課稅
    明細表、戶籍謄本及繼承系統表等件為證，且為被告所不爭
    執，自堪信為真實。
五、被告固抗辯本件合建案，由於林肯大郡事件、九二一地震、
    開工核准程序延宕等因素，致使系爭合建案附近房地產市值
    嚴重跌落，且台灣營造工程物價指數年年上漲，故兩造分屋
    比例應有情事變更原則之適用云云。經查：
（一）兩造合建契約書第17條雖規定：「．．．自立約日起（即
      85年5 月16日）地價稅由甲乙雙方按照分屋比例分攤之」
      等語，惟地價稅之分擔與合建房屋之分配究屬二事，本件
      合建房屋之分配，縱有情事變更原則之適用，地價稅之分
      擔並不當然隨之變更，且被告仍有分擔地價稅之義務，始
      終不變，故被告執兩造分屋比例應有情事變更原則適用之
      理由，拒絕分擔地價稅，顯屬無理。
（二）按契約成立後，情事變更，非當時所得預料，而依其原有
      效果顯失公平者，當事人得聲請法院增、減其給付或變更
      其他原有之效果，民法第227 條之2 第1 項定有明文。查
      房地產價格波動起伏，乃自由經濟市場之必然現象，市場
      中常因不同因素造成價格大幅變動，應為房地產相關業者
      投資時所得預見，是本件縱因林肯大郡事件、九二一地震
      、開工核准程序延宕等因素，致使系爭合建案附近房地產
      市值嚴重跌落，且台灣營造工程物價指數亦年年上漲，然
      此皆為被告與原告訂立合建契約時所得預見，實難謂依原
      分屋比例即有顯失公平之情事。況系爭合建契約自85年簽
      訂至今約10年，其間房地產價格雖有下跌，然在市場經濟
      復甦及政府政策激勵下，價格已止跌回升，於今市值要無
      嚴重跌落情形，故被告請求依情事變更原則而重新分配兩
      造成屋比例，自無可取。
六、被告復抗辯若被告未依系爭合建契約第17條按比例分擔地價
    稅，係屬於違約情事者，原告所得請求損害已涵蓋於被告支
    付予原告之3,000 萬元保證金，原告不得再為本件請求云云
    。查本件原告係依兩造合建契約關於地價稅分擔之約定，提
    起本件訴訟，原告並未主張被告違約，被告亦未承認其違約
    ，故不生違約金沒收之問題，是被告上開所辯亦無足採。
七、從而，原告本於合建契約之法律關係，請求被告給付132 萬
    7,685 元，及自起訴狀繕本送達翌日即93年9 月30日起至清
    償日止，按年息百分之5 計算之利息，洵屬正當，應予准許
    。
八、兩造陳明願供擔保，請准宣告假執行及免為假執行，經核均
    無不合，爰分別酌定相當擔保金額，併准許之。
九、本件事證已臻明確，兩造所提其餘攻擊防禦方法及舉證，經
    本院斟酌後，認與判決結果均不生影響，爰不一一論述，附
    此敘明。
據上論結，本件原告之訴為有理由，依民事訴訟法第78條、第39
0 條第2 項、第392 條第2 項，判決如主文。
中　　華　　民　　國　　94　　年　　6 　　月　　23　　日
                  民事第二庭    法　官　連士綱
以上正本係照原本作成
如對本判決上訴，須於判決送達後20日內向本院提出上訴狀
中　　華　　民　　國　　94　　年　　6 　　月　　28  　日
                                書記官　李宏明
